【裁判字號】    97,交上易,327
【裁判日期】    971230
【裁判案由】    過失傷害
【裁判全文】
臺灣高等法院刑事判決               97年度交上易字第327號
上  訴  人
即  被  告  乙○○
上列上訴人因過失傷害案件，不服臺灣臺北地方法院97年度交易
字第421號，中華民國97年10月29日第一審判決（起訴案號：臺
灣臺北地方法院檢察署97年度偵字第9887號），提起上訴，本院
判決如下：
    主  文
上訴駁回。
    事實及理由
一、本案經本院審理結果，認第一審判決以上訴人即被告乙○○
    係犯刑法第284條第2項前段之業務過失傷害罪，且被告符合
    刑法第62條前段自首減輕其刑之規定。並審酌被告未曾受有
    期徒刑以上刑之宣告，於肇事後表示和解意願，惟與告訴人
    因金額無共識而未能達成和解，而本案被告之過失情節較輕
    、告訴人過失情節較重同有過失，並參酌被告之智識程度、
    告訴人所受之傷勢等一切情狀，判決「乙○○從事業務之人
    ，因過失傷害人，處拘役貳拾日，如易科罰金，以新臺幣壹
    仟元折算壹日。」；認事用法及量刑均無不當，應予維持，
    並引用第一審判決書記載之事實、證據及理由（如附件原審
    判決書）。
二、本案事證已明。被告仍執前詞否認有過失傷害犯罪，而指摘
    原判決不當，為無理由，應予駁回。
據上論斷，應依刑事訴訟法第373條、第368條，判決如主文。
本案經檢察官鄭龍照到庭執行職務。
中    華    民    國    97    年    12    月    30    日
                  刑事第一庭  審判長法  官  葉騰瑞
                                    法  官  莊明彰
                                    法  官  王炳梁
以上正本證明與原本無異。
不得上訴。
                                    書記官  廖逸柔
中    華    民    國    97    年    12    月    30    日
附錄本案論罪科刑法條全文：
中華民國刑法第284條：
因過失傷害人者，處6月以下有期徒刑、拘役或5百元以下罰金，
致重傷者，處1年以下有期徒刑、拘役或5百元以下罰金。
從事業務之人，因業務上之過失傷害人者，處1年以下有期徒刑
、拘役或1千元以下罰金，致重傷者，處3年以下有期徒刑、拘役
或2千元以下罰金。
附件：
臺灣臺北地方法院刑事判決             97年度交易字第421號
公  訴  人  臺灣臺北地方法院檢察署檢察官
被      告  乙○○  男  57歲（民國○○年○月○日生）
                    身分證統一編號：Ｚ000000000號
                    住臺北市○○區○○路1段228號
上列被告因業務過失傷害案件，經檢察官提起公訴（97年度偵字
第9887號），本院判決如下：
    主  文
乙○○從事業務之人，因過失傷害人，處拘役貳拾日，如易科罰
金，以新臺幣壹仟元折算壹日。
    事  實
一、乙○○為計程車司機，係從事駕駛業務之人，於民國96年12
    月27日中午12時40分許，駕駛車牌號碼390-DG號營業用小客
    車，行經臺北市○○○路東向西方向右轉專用車道欲右轉新
    生南路時，其明知汽車於轉彎時，仍應注意後方有無來車，
    採取必要安全措施，且依當時情形，又無不能注意之情事，
    適甲○○騎乘CYE-253號機車亦沿同路段違規占用右轉專用
    道直行，乙○○竟疏未注意甲○○已騎乘機車自其車輛右側
    後方穿越至前方，仍自羅斯福路右轉，而於尚未進入新生南
    路路口而已偏離右轉車道之際，其所駕駛營業用小客車右前
    方葉子板撞擊甲○○所騎乘上開機車左側後方車身，致甲○
    ○人車倒地、滑行，而受有四肢多處擦灼傷（二度灼傷，達
    體表面積百分之5）之傷害，乙○○於肇事後，隨即下車查
    看甲○○狀況，並表示歉意，而在警員到場處理時，承認為
    肇事人，自首犯罪並接受裁判。
二、案經甲○○訴由臺北市政府警察局大安分局報請臺灣臺北地
    方法院檢察署檢察官偵查起訴。
    理  由
壹、程序部分：
    按被告以外之人於審判外之言詞或書面陳述，除法律有規定
    者外，不得作為證據，刑事訴訟法第159條第1項定有明文；
    復按被告以外之人於偵查中向檢察官所為之陳述，除顯有不
    可信之情況者外，得為證據，同法第159條之1第2項亦有規
    定；另按被告以外之人於審判外之陳述，雖不符前四條之規
    定，而經當事人於審判程序同意作為證據，法院審酌該言詞
    陳述或書面陳述作成時之情況，認為適當者，亦得為證據；
    當事人、代理人或辯護人於法院調查證據時，知有第159條
    第1項不得為證據之情形，而未於言詞辯論終結前聲明異議
    者，視為有前項之同意；同法第159條之5規定甚明。本案所
    據以認定被告犯罪事實之證據，其中部分屬傳聞證據，因公
    訴人及被告於本院言詞辯論終結前均未對其證據能力聲明異
    議，本院認該等傳聞證據作成之情況亦無不當之情形，依刑
    事訴訟法第159條之5規定，該等傳聞證據均具備證據能力，
    合先敘明。
貳、實體部分：
一、訊據被告乙○○固坦承於上開時地有駕駛計程車與告訴人甲
    ○○所騎機車發生車禍，並致甲○○受傷之事實不諱，惟辯
    稱：伊不知道是否有應注意而未注意之過失，告訴人是直行
    超越伊的車輛，當時伊在右轉專用車道上行駛，因告訴人車
    速太快，伊發現告訴人時已在右前葉子板，是告訴人衝撞伊
    的車輛云云。
二、經查：
  (一)被告於上開時地有駕駛計程車與告訴人甲○○所騎機車發生
    車禍，並致甲○○身體受有上開如事實欄所述傷害之事實，
    業據被告於警詢及偵審中坦認不諱，復有告訴人甲○○之國
    防醫學院三軍總醫院附設民眾診療服務處診斷證明書、道路
    交通事故現場圖、道路交通事故調查報告表、機車車損估價
    單各1張等附於偵查卷內可資佐證（見偵查卷第11頁、第17
    頁、第28頁），此部分之事實堪以認定。
  (二)被告雖否認有過失，辯稱：伊係駕駛於右轉專用車道，是告
    訴人車速過快要超越伊所駕駛車輛，才撞到伊車右前葉子板
    云云。惟本件係因被告汽車係欲右轉時，才發生碰撞，而當
    時被告汽車係自上開機車左後方撞擊等情，業據證人甲○○
    於偵查中證稱：「當時我騎車行駛在羅斯福路最右側車道直
    行，乙○○要右轉，在新生南路口撞到我車子左後方，我的
    車就滑行」等語（見偵卷第26頁）；於本院審理時復證稱：
    「（問：車禍發生經過？）當時是在羅斯福路最右側的車道
    直行，被告是要右轉的車，在我車行方向的左側，跟我大概
    是並行，被告要右轉新生南路才撞到我。」、「（問：被告
    車輛何部位撞到你車輛左後方？）他的右前方撞到我的左後
    方。」、「（問：你有沒有從被告車前繞行過去？）沒有，
    我一直都是直線在駕駛。」等語綦詳（見本院卷第12至14頁
    ）。衡情告訴人係直行機車，且行駛至羅斯福路及新生南路
    口始發生本件車禍事故，撞擊地點已在新生南路路口處，是
    若被告車輛已經右轉後，告訴人始騎車接近，則告訴人騎乘
    機車經過時自會閃避或停止，焉有逕自往前直行與其相撞之
    理？又果若係告訴人騎乘機車撞及被告車輛，該撞擊位置何
    以會位於告訴人所騎乘機車之左後方車身處，而非告訴人機
    車車頭，顯見撞擊發生時，告訴人所騎乘機車應已進入新生
    南路路口，而超越被告所駕駛車輛，況以告訴人遭撞擊後機
    車車身尚直線滑行至對向路口以觀，顯見告訴人所騎乘機車
    應有相當速度，則若係告訴人騎乘機車撞及被告所駕駛車輛
    ，告訴人身體所受傷勢應非僅如犯罪事實欄所示，是被告辯
    稱，當時係告訴人車速過快要超越伊所駕駛車輛才發生撞擊
    ，是告訴人衝撞伊一節，即難置信。
  (三)另被告於右轉前未再次檢視後照鏡，因而未能注意後方有無
    來車，而係於進行右轉時才發現告訴人所騎乘機車已位於其
    所駕駛車輛右前葉子板處等情，亦據被告於本院審理時供承
    ：「（問：當時你有準備要右轉？）已經有一點點在右轉，
    但是我回頭看後照鏡時，告訴人就已經在我的右前葉，我就
    立刻踩煞車，因為告訴人有速度，所以就衝過去了，告訴人
    過去的時候並沒有倒，不知道是因為速度的關係，...，就
    連車帶人開始倒地滑行，然後彈出來以後，人繼續滑行。」
    、「（問：你那時候右轉有無打方向燈？）我一時記不起來
    ，照習慣應該是有打，但是已經是右轉車道第一台，在後車
    應該要禮讓前車。」、「（問：在你要右轉之前，有無看過
    後照鏡後方有無來車？）在我看右後照鏡之前告訴人已經在
    我前面，我根本來不及。」等語（見本院卷第37頁背面至38
    頁），是基於行車安全，同車道行駛之車輛行駛至路口欲右
    轉換行向前，應注意同向右後側直行車輛動態，據上開被告
    所稱稱未發現來車、被撞才知道肇事之情狀，顯示其變換行
    向前並未充分掌握右後直行車輛動態，有變換行向疏忽之情
    事，且本案被告所駕駛之汽車係以右前葉子板處與告訴人所
    騎乘同向之機車左後側車身發生撞擊，亦如前述，顯見應以
    告訴人所證述本案車禍發生時，告訴人確已騎乘機車經過被
    告所駕駛之汽車，因被告右轉始發生本件車禍等語，較與常
    情事理相符而堪採信，自難謂被告並無過失，且其過失行為
    與告訴人所受傷害間，亦有相當應果關係甚明。
  (四)至被告雖以臺北市交通事件裁決所97年9月9日北市裁鑑字第
    09740306800號函及所附之鑑定意見書所示，告訴人甲○○
    涉嫌超速行駛，且直行車違規行駛右轉專用道為肇事原因，
    被告無肇事因素為由，辯稱其就本件車禍事故並無過失云云
    ，然查，本件被告與告訴人於車禍發生前所行駛之車道為繪
    設右轉指向線之右轉專用車道，固有臺北市交通管制工程處
    97年8月19日北市交工規字第09733678200號函附卷可按（見
    本院卷第22頁），惟按，設有左右轉彎專用車道之交岔路口
    ，直行車不得占用轉彎專用車道，道路交通安全規則第98第
    第2項固訂有明文。然上開道路交通安全規則之規定，雖為
    直行車即不得利用轉彎專用車道直行之意，然該規定應屬路
    權歸屬之判斷依據，而非刑事上過失責任之判斷唯一認定基
    礎，本院仍得依車禍實際發生情況認定被告有無過失。是本
    件被告縱因上開鑑定結果，認其於確有路權，且告訴人因占
    用轉彎專用車道直行而有違交通法規之情，亦不應因此減免
    被告於右轉前仍應注意後方有無來車之注意義務；再者，鑑
    定意見書所指告訴人甲○○涉嫌超速行駛之語，亦僅屬推論
    之詞而無具體告訴人或被告所述之車行速度為據，是該鑑定
    意見疏未審酌二車於事故時均行駛於最外側車道，且被告於
    右轉時未檢視來車狀況及二車撞及位置有如前述等情，則其
    所為被告係無肇事原因之判斷，尚難遽採。
  (五)綜上所述，再本件告訴人因占用轉彎專用車道直行，固有違
    前述道路交通安全規則第98條第2項之規定，對於本件結果
    之發生亦與有過失，惟行為人之過失，與被告之過失，併合
    而為危害發生之原因時，仍不能阻卻行為人之責任。又被告
    等之過失行為與告訴人之傷害間，顯有相當之因果關係，自
    應負業務過失傷害之責。本件事證明確，被告犯行均堪認定
    。
三、核被告所為，係犯刑法第284條第2項前段之業務過失傷害罪
    。又被告於肇事後，在有偵查犯罪職權之公務員知悉前，即
    當場向前來處理車禍事宜之警員表明其為肇事者而自首並接
    受裁判等情，業據告訴人證稱，被告於肇事後有表示歉意，
    而在警員到場處理時，承認為肇事人而留下姓名資料等情，
    業據告訴人於警詢時證述明確（見偵查卷第8頁），依刑法
    第62條前段之規定減輕其刑。爰審酌被告未曾受有期徒刑以
    上刑之宣告（有臺灣高等法院被告前案紀錄表在卷可按），
    於肇事後表示和解意願，惟因金額不符而未能與告訴人達成
    和解，本件被告之過失情節、告訴人亦同有過失，並參酌被
    告之智識程度、告訴人所受之傷勢等一切情狀，量處如主文
    所示之刑，並諭知易科罰金之折算標準。
據上論斷，應依刑事訴訟法第284條之1、第299條第1項前段，刑
法第284條第2項前段、第62條前段、第41條第1項前段，刑法施
行法第1條之1，判決如主文。
本案經檢察官蔡偉逸到庭執行職務。
中    華    民    國    97    年    10    月    29    日
                  交通法庭    法  官  呂煜仁
上正本證明與原本無異。
如不服本判決，應於判決送達後10日內向本院提出上訴狀（應抄
附繕本）。告訴人或被害人如對於本判決不服者，應具備理由請
求檢察官上訴，其上訴期間之計算係以檢察官收受判決正本之日
期為準。
                              書記官  陳泰寧
中    華    民    國    97    年    10    月    30    日
中華民國刑法第284條
（過失傷害罪）
因過失傷害人者，處6月以下有期徒刑、拘役或5百元以下罰金，
致重傷者，處1年以下有期徒刑、拘役或5百元以下罰金。
從事業務之人，因業務上之過失傷害人者，處1年以下有期徒刑
、拘役或1千元以下罰金，致重傷者，處3年以下有期徒刑、拘役
或2千元以下罰金。


司法院資訊處製作；財團法人民間司法改革基金會備份。
